【裁判字號】    98,消債更,18
【裁判日期】    980415
【裁判案由】    更生程序
【裁判全文】
臺灣嘉義地方法院民事裁定            98年度消債更字第18號
聲  請  人
即 債務 人  甲○○
代  理  人  曾錦源律師
上列當事人聲請消費者債務清理事件，本院裁定如下：
    主  文
債務人甲○○自民國九十八年四月十五日十七時起開始更生程序
。
命本院司法事務官進行本件更生程序。
    理  由
一、按債務人不能清償債務或有不能清償之虞者，得依本條例所
    定更生程序，清理其債務。債務人無擔保或無優先權之債務
    總額未逾新臺幣（下同）1,200萬元者，於法院裁定開始清
    算程序或宣告破產前，得向法院聲請更生。債務人對於金融
    機構因消費借貸、自用住宅借款、信用卡或現金卡契約而負
    債務，在聲請更生或清算前，應提出債權人清冊，以書面向
    最大債權金融機構請求協商債務清償方案，並表明共同協商
    之意旨。自債務人提出協商請求之翌日起逾30日不開始協商
    ，或自開始協商之翌日起逾90日協商不成立，債務人得逕向
    法院聲請更生。又法院開始更生程序之裁定，應載明其年、
    月、日、時，並即時發生效力。法院裁定開始更生或清算程
    序後，得命司法事務官進行更生或清算程序，必要時得選任
    律師、會計師或其他適當之自然人或法人一人為監督人或管
    理人，消費者債務清理條例第3條、第42條第1項、第151條
    第1項、第153條、第45條第1項、第16條第1項分別定有明文
    。
二、聲請意旨略以：聲請人即債務人有不能清償債務情事，於消
    費者債務清理條例施行後，曾以書面向最大債權金融機構萬
    泰商業銀行股份有限公司（下稱萬泰銀行）請求共同協商債
    務清償方案，但因聲請人每月收入約11,000元，扣除必要生
    活支出及醫療費用8,100元後，僅剩2,900元可資分配。惟萬
    泰銀行要求每月還5,000元，聲請人無法負擔，且其無擔保
    或無優先權之債務總額未逾1,200萬元，復未經法院裁定開
    始清算程序或宣告破產，爰聲請更生等語。
三、經查：
  (一)聲請人於97年6月向萬泰銀行提出前置協商申請，萬泰銀行
    提供180期、年利率2％、月繳5,315元與180期、年利率0％
    、月繳4,588元及二階段月繳5,000元等方案，聲請人均表示
    只能繳2,000元，致未能成立協商等情，有萬泰銀行98年2月
    9日陳報狀、債清客戶記錄、前置協商申請書、前置協商不
    成立通知書等在卷可稽，本件協商不成立，聲請人據以聲請
    更生，符合前揭前置協商程序之規定。
  (二)聲請人主張債務總金額約為830,237元，有財團法人金融聯
    合徵信中心債權人清冊、債務人部分清償切結書、繳款單在
    卷可參，又聲請人主張其從事家庭式護膚美容，目前較固定
    客戶每月約10至15人，每人收費700元，遇同業臨時需協助
    賺取服務費，平均每月約5人，每人收費300元，總計平均每
    月營業所得約11,000元等情，經參酌卷附綜合所得稅各類所
    得資料清單、財產歸屬資料清單、銀行存摺資料，尚無不符
    ，應屬可採。
  (三)聲請人主張每月膳食費4,500元、交通費用400元、水電瓦斯
    電話費支出1,500元等情，未逾通常生活花費之金額，應為
    可採。又聲請人主張每月醫療支出1,600元等情，業據提出
    醫院收據為證，並經就診之陽明醫院函覆債務人下背痛，坐
    骨神經痛壓迫症狀仍存在，目前治療有其必要性，此有該院
    98年3月19日陽字第980319-1號函文在卷可稽，亦屬可採。
    故聲請人每月必要支出為8,000元（計算式：4,500＋400＋
    1,500＋1,600＝8,000）。則以聲請人平均每月約11,000元
    之收入，扣除銀行協商條件最低每月應繳款4,588元，每月
    剩餘之所得6,412元，顯然不足以支付個人生活必要費用之
    8,000元。是聲請人主張有不能清償債務之虞乙節，應可採
    信。
四、綜上，本件聲請人於消費者債務清理條例施行後，以書面向
    最大金融機構請求共同協商債務清償方案，有不能清償債務
    之虞而不成立，已如上述，又查無聲請人有消費者債務清理
    條第6條第3項、第8條或第46條各款所定應駁回更生聲請之
    事由存在，則聲請人向本院聲請更生，應屬有據，並依首開
    規定命司法事務官進行本件更生程序，爰裁定如主文。
中    華    民    國    98    年    4     月    15    日
                  民事第二庭  法  官  陳端宜
上為正本係照原本作成。
本件不得抗告。
本裁定已於98年4月15日下午17時公告。
中    華    民    國    98    年    4     月    15    日
                              書記官  王美珍


司法院資訊處製作；財團法人民間司法改革基金會備份。
